臺灣臺南地方法院刑事判決
110年度易字第1號
公  訴  人  臺灣臺南地方檢察署檢察官
被      告  張瑞娟



上列被告因業務侵占案件，經檢察官提起公訴（109年度偵字第1
2242號），被告於準備程序進行中，就被訴事實為有罪之陳述，
本院改行簡式審判程序審理，判決如下：
    主  文
張瑞娟犯業務侵占罪，處有期徒刑捌月。緩刑伍年，並應按附表
所示之賠償金額及方式支付損害賠償。
    事  實
一、張瑞娟為國泰人壽保險股份有限公司（以下簡稱國泰人壽）
    之員工，於民國103年間擔任展業安南通訊處業務主任，專
    司業務拓展及對保險客戶提供招攬保險、收取保險費、保險
    金給付申請及款項轉交以及保單質押貸款業務。於103年7月
    4日及同年9月5日收取保戶呂受紋要繳交國泰人壽添美多美
    元終身壽險（保單號碼：0000000000）之保險費10萬元及20
    萬元，因其在外積欠債務，竟意圖為自己不法之所有，基於
    業務侵占之犯意，未將上開呂受紋繳交之30萬元保費繳付國
    泰人壽，而予以侵占入己。嗣因該保單欠繳保險費國泰人壽
    通知呂受紋先予墊繳，呂受紋查詢該保單保險費帳單才發現
    。
二、案經國泰人壽告訴臺灣臺南地方檢察署檢察官偵查起訴    
     理  由　　
一、本件被告所犯為死刑、無期徒刑、最輕本刑為3 年以上有期
    徒刑以外之罪，亦非屬高等法院管轄之第一審案件，其於準
    備程序進行中，先就被訴事實為有罪之陳述，經法官告知簡
    式審判程序之旨，並聽取公訴檢察官之意見後，依刑事訴訟
    法第273條之1第1項、第273條之2等規定，裁定進行簡式審
    判程序，且不受同法第159條第1項、第161條之2、第161條
    之3、第163條之1及第164條至第170條所規定證據能力認定
    及調查方式之限制，合先敘明。
二、上開犯罪事實，業據被告張瑞娟於警詢、偵訊及本院審理時
    均坦承不諱，核與告訴代理人陳家富於偵訊時指訴情節（偵
    一卷第79-81、偵二卷第21-22、31-32、37-38頁）大致相符
    ，並有證人呂受紋於警、偵訊中之證詞在卷可採（偵一卷第
    47-50、79-81頁），復有國泰人壽（保單號碼：0000000000
    ）繳費記錄單、呂受紋108年7月17日聲明書暨交付款項明細
    表、張瑞娟108年7月22日切結書、108年7月22日侵害明細表
    、張瑞娟109年11月10日協議清償申請書、張瑞娟人事任免
    遷調記錄等證據（偵一卷第7-10、11、13-21、25、27頁、
    偵二卷第43頁）在卷可稽，堪認被告自白與事實相符，而得
    採信。是本案事證明確，被告上開犯行堪以認定，應依法論
    科。
三、論罪科刑：
  ㈠被告於案發時擔任國泰人壽保險業務主任，為從事業務之人
    ；其基於上開業務關係而經收、保管之保險金款項，均屬其
    業務上所持有之物。被告以易持有為所有之意思，將其業務
    上持有之呂受紋所繳交之保險費據為己用，核其所為，係犯
    刑法第336條第2項之業務侵占罪。
  ㈡被告為償還債務之目的，利用同一職務上之便而於密切接近
    之時間、地點，陸續將屬於國泰人壽、由呂受紋繳交之保險
    費用侵占入己，顯係出於同一業務侵占之犯意，所侵害者均
    為國泰人壽之財產法益，各行為之獨立性極為薄弱，依一般
    社會健全觀念，難以強行分開，應視為數個舉動之接續施行
    ，為接續犯，應論以一業務侵占罪。
　㈢爰審酌被告未有犯罪之前科紀錄，有臺灣高等法院被告前案
    紀錄表1 份在卷可憑，素行尚佳。其因積欠債務，竟不思循
    正途賺取所需，卻利用職務之便，未忠實履行業務，數次未
    將客戶繳交之保險費繳回，反之將之侵占入己，顯見其法治
    觀念淡薄，並造成告訴人國泰人壽之損失，所為殊無可取。
    惟念被告能坦承犯行，事後與國泰人壽達成和解，願意賠償
    告訴人所受損害，有109年11月10日協議清償申請書（偵二
    卷第43頁）附卷足憑，顯見被告非無悔悟之情。兼衡被告自
    陳教育程度為高職畢業，未婚、有一個孩子已經成年，目前
    與孩子的父親同住，現在照顧生病的父母、孩子的父親，三
    月之後會從事餐飲業等一切情狀，量處如主文所示之刑。
  ㈣又被告前未曾因故意犯罪受有期徒刑以上刑之宣告，有上開
    被告前案紀錄表1紙附卷可參，素行尚佳，其僅因一時失慮
    ，致罹刑典，且其犯後能坦承犯行，並與告訴人達成協議，
    盡力彌補所生損害，詳如前述，信經此偵查及審判教訓，應
    知所警惕，而無再犯之虞，本院認對被告所宣告之刑，以暫
    不執行為適當，併予諭知緩刑5年，以勵自新。另考量被告
    於國泰人壽任職業務主任，卻利用職務之便而侵占公司財物
    ，為使被告能銘記教訓、知所警惕，並兼顧告訴人之權益，
    認應依刑法第74條第2項第3款規定，於緩刑期間課予被告履
    行如附表所示之協議書內容之負擔，乃屬適當，爰併予宣告
    之；且前開被告應支付損害賠償部分，依刑法第74條第4項
    之規定，得為民事強制執行名義。此外，倘被告未遵循本院
    所諭知如主文所示緩刑期間之負擔，情節重大者，檢察官尚
    得依刑事訴訟法第476條、刑法第75條之1第1項第4 款之規
    定，聲請撤銷本案緩刑之宣告，併予敘明。
  ㈤被告所侵占如附表所示之財物共計30萬元，固為其犯罪所得
    ，惟因被告已與告訴人調解成立，將分期賠償告訴人所受損
    害，若再予宣告沒收其犯罪所得，顯有過苛之虞，故依刑法
    第38條之1第5項、第38條之2第2項規定，不予宣告沒收，併
    此敘明。
四、據上論斷，依刑事訴訟法第273 條之1 第1 項、第299條第1
     項前段，刑法第336條第2項、第74條第1項第1款、第2項第
    3款，判決如主文。
本案經檢察官陳鋕銘提起公訴，檢察官鄭聆苓到庭執行職務。
中　　華　　民　　國　　110 　年　　3 　　月　　4 　　日
　　　　　　　　　刑事第十五庭  法　官　黃鏡芳
以上正本證明與原本無異。
如不服本判決應於收受本判決後20日內向本院提出上訴書狀，並
應敘述具體理由。其未敘述上訴理由者，應於上訴期間屆滿後20
日內向本院補提理由書狀（均須按他造當事人之人數附繕本）「
切勿逕送上級法院」。 
　　　　　　　　　　　　　　　　書記官  施茜雯
中　　華　　民　　國　　110 　年　　3 　　月　　4 　　日
附表：
被告應給付國泰人壽保險股份有限公司新臺幣38萬元。給付方式如下：被告應於民國110年3月31日前給付國泰人壽保險股份有限公司新臺幣132,000元，其餘新臺幣248,000元，自110年4月起至全部清償完畢為止，按月於每月25日前（含當日）各給付新臺幣8,000元。給付方式由雙方自行約定。